---
title: "Entrega 3"
subtitle: "Análisis de datos multivariable"
author:
  - "Marcos Oliva"
  - "Hugo García"
date: 10/02/2023
format: html
embed-resources: true
lang: ES
---

```{r Setup, include=FALSE}
knitr::opts_chunk$set(echo=FALSE)
library("tidyverse", warn.conflicts = FALSE)
load(url("https://www.causeweb.org/tshs/datasets/ultrarunning.RData"))
```

# Introducción

En las siguientes secciones, vamos a hacer un análisis multivariable sobre el dataset `UltraRunning`, proveniente de la base de datos de [Teaching of Statistics in the Health Sciences](https://www.causeweb.org/tshs/ultra-running). Para acceder al repositorio de GitHub de esta entrega, haga clic [aquí](https://github.com/MarcosOlivaMunoz/Entrega-3-AD.git).

## Sobre los datos

La Inteligencia Emocional (IE, en inglés), dada la definición de la RAE, es "la capacidad de percibir y controlar los propios sentimientos y saber interpretar los de los demás". Su aplicación ha proporcionado importantes conocimientos sobre el papel de la inteligencia emocional en muchos aspectos de nuestras vidas, incluido el éxito profesional, el liderazgo y el éxito en las relaciones interpersonales. Estudios recientes también han explorado el rol de la inteligencia emocional en el rendimiento deportivo y, en particular, el rol de la inteligencia emocional en el rendimiento de deportes de resistencia extrema. Un ejemplo son las ultra-maratones de 100 km, donde se puede esperar que este incite emociones muy fuertes y el deseo de abandonar.

El dataset contienen los datos de 288 individuos que completaron ultra-maratones de 100 km y a los cuales se le aplicaron una prueba de inteligencia emocional en tres partes (Tripartite-EI).

Brevemente, el modelo Tripartite-EI postula que la inteligencia emocional opera en tres niveles: inteligencia, comprensión y gestión. El conocimiento representa lo que sabemos sobre nuestras emociones y las de los demás, su origen y cómo gestionarlas; la habilidad representa nuestra habilidad para implementar nuestro conocimiento emocional en tiempo real; y la gestión representa nuestros patrones habituales de respuesta a las emociones.

## Variables

Este dataset tiene 10 variables diferentes, que explicaremos a continuación:

-   `age`: Este es un dato cuantitativo discreto que muestra el año de nacimiento del competidor.
-   `sex`: Este es un dato cualitativo que muestra el sexo de nacimiento del competidor. Pueden ser hombre o mujer, siendo marcados como $1$ y $2$, respectivamente.
-   `pb_surface`: Este es un dato cualitativo que muestra la superficie en la cual los competidores consiguieron su mejor tiempo de la carrera de 100 km. Hay 4 diferentes: *Sendero*, *Pista*, *Carretera* y *Mixto*, siendo marcados como $1$, $2$, $3$ y $4$, respectivamente.
-   `pb_elev`: Este es un dato cuantitativo contínuo que muestra la suma de todos los cambios de elevación positivos a lo largo de toda la carrera en la cual obtenieron su mejor tiempo en metros.
-   `pb100k_time`: Este es un dato cuantitativo discreto que muestra el mejor tiempo del competidor (auto-proclamado) en el formato de hora estándard `hh:mm:ss`.
-   `pb100k_dec`: Este es un dato cuantitativo contínuo que muestra el mejor tiempo del competidor (auto-proclamado) en horas.
-   `avg_km`: Este es un dato cuantitativo contínuo que muestra la distancia media que el competidor corre cada semana (auto-proclamado) en kilómetros.
-   `teique_sf`: Este es un dato cuantitativo contínuo que muestra la puntuación en la prueba de inteligencia emocional. El número está entre $1$ y $7$ y proviene de la media de 30 valores.
-   `steu_b`: Este es un dato cuantitativo discreto que muestra la puntuación en la prueba de comprensión emocional. El número está entre $0$ y $19$ y proviene de la suma de 19 valores.
-   `stem_b`: Este es un dato cuantitativo contínuo que muestra la puntuación en la prueba de gestión emocional. El número está entre $0$ y $18$ y proviene de la suma de 19 valores.

# Análisis multivariable

Antes de comenzar, queremos comentar varios problemas que conlleva el dataset utilizado en este proyecto:
- En primer lugar el dataset esta bastante *tidy*, pero no es perfecto: las variables cualitativas están almacenadas como variables cuantitativas discretas; es decir, tienen un número asociado en vez de un factor. Arreglémoslo.

```{r Datos *Tidy*}
ultrarunning %>% as_tibble()
ultrarunning <- ultrarunning %>% as_tibble() %>% mutate(sex = factor(sex,
  levels=c(1, 2), labels=c("Male", "Female"))) %>% mutate(pb_surface =
  factor(pb_surface,  levels=c(1, 2, 3, 4), labels=c("Trail", "Track", "Road",
  "Mixed"))); ultrarunning
```
